【裁判字號】    99,訴,218
【裁判日期】    990713
【裁判案由】    違反槍砲彈藥刀械管制條例
【裁判全文】
臺灣高雄地方法院刑事判決               99年度訴字第218號
公  訴  人  臺灣高雄地方法院檢察署檢察官
被      告  甲○○
指定辯護人  本院公設辯護人黃文德
上列被告因違反槍砲彈藥刀械管制條例案件，經檢察官提起公訴
（98年度偵字第33911 號），本院判決如下：
    主  文
涂崇欽無罪。
    理  由
壹、證據能力：
一、按「法院或檢察官得囑託醫院、學校或其他相當之機關、團
    體為鑑定，或審查他人之鑑定，並準用第203 條至第206 條
    之1 之規定」、「鑑定之經過及其結果，應命鑑定人以言詞
    或書面報告」，刑事訴訟法第208 條第1 項前段、第206 條
    第1 項分別定有明文，是經檢察官囑託相當之機關為鑑定後
    ，經鑑定人以書面報告其鑑定之結果者，該鑑定書面雖屬被
    告以外之人於審判外之書面陳述，惟其屬刑事訴訟法第159
    條第1 項所謂之「法律有規定者」，故不受該條項規定「不
    得作為證據」之限制，而具有證據能力；又檢察官因實務現
    實需求，就特定案件類型認當然有鑑定之必要者，基於檢察
    一體原則，得由該管檢察長概括選任鑑定機關，是司法警察
    等偵查輔助人員於案件未移送檢察官偵辦前之調查犯罪階段
    ，依據檢察長之概括授權，先行將證物送請檢察機關預先核
    定之專責鑑定人或鑑定機關實施鑑定，該鑑定人或鑑定機關
    亦應視同受承辦檢察官所選任或囑託而執行鑑定業務。經查
    本案卷附內政部警政署刑事警察局99年1 月12日刑鑑字第09
    80162130號鑑驗書，係高雄市政府警察局刑事警察大隊，依
    檢察機關事先概括授權囑託而送請內政部警政署刑事警察局
    所為之書面鑑定報告，揆之上開說明，自具有證據能力，並
    得作為本件認定犯罪事實之依據。
二、被告以外之人於審判外之言詞或書面陳述，除法律有規定者
    外，不得作為證據；被告以外之人於審判外之陳述，雖不符
    刑事訴訟法第159 條之1 至之4 之規定，然經當事人於審判
    程序同意作為證據，法院審酌該言詞陳述或書面陳述作成時
    之情況，認為適當者，亦得為證據；刑事訴訟法第159 條第
    1 項、第159 條之5 第1 項分別定有明文。本判決認定事實
    所引用之其餘證據資料，均非公務員違背法定程序所取得，
    檢察官、被告涂崇欽（下稱被告）及辯護人於本院審理時均
    同意作為認定事實之證據，且審酌各該證人或書面陳述作成
    時之情況，並無違法不當或證明力明顯過低之瑕疵，認為以
    之作為證據為適當，均得作為證據。
貳、實體部分：
一、公訴意旨略以：被告明知可發射金屬子彈具有殺傷力之槍砲
    及可供該槍枝使用具有殺傷力之子彈，係槍砲彈藥刀械管制
    條例所列管之槍枝及彈藥，非經主管機關或中央主管機關內
    政部許可，均不得未經許可持有，竟於民國86、87年間某日
    ，自蔡智仁（已於88年間死亡）處取得具有殺傷力之中國製
    NORINCOT廠77型、口徑7.62 mm 制式半自動手槍1 枝、同口
    徑之制式子彈5 顆，及具有殺傷力之土改造輪轉霰彈槍1 枝
    1 枝、口徑12GAUGE 之制式霰彈10顆，受託保管並將之藏放
    於不詳地點。嗣被告於98年11月9 日15時許，將上揭槍彈持
    之前往高雄市○鎮區○○路82之3 號之乙○○住處，經警持
    搜索票於同日16時許，前往上址搜索，並當場在廚房內查獲
    並扣押上開槍枝及子彈，因認被告涉犯槍砲彈藥刀械管制條
    例罪嫌第7 條第4 項、第8 條第4 項及第12條第4 項之未經
    許可持有制式手槍、改造長槍、子彈罪嫌云云。
二、按犯罪事實應依證據認定之，無證據不得認定犯罪事實；又
    不能證明被告犯罪者，應諭知無罪之判決，刑事訴訟法第15
    4 條第2 項、第301 條第1 項分別定有明文。又認定不利於
    被告之事實，須依積極證據，苟積極證據不足為不利於被告
    之事實認定時，即應為有利於被告之認定，更不必有何有利
    之證據；再認定犯罪事實，所憑之證據，無論直接或間接證
    據，其為訴訟上之證明，須於通常一般之人均不致有所懷疑
    ，而得確信其為真實之程度者，始得據之為有罪之認定，倘
    其證明尚未達到此一程度，而有合理性懷疑之存在時，即無
    從為有罪之認定（最高法院30年上字第816 號、76年台上字
    第4986號判例參照）。是所謂證據，係指超越一切合理之可
    疑，足以認定行為人確有犯罪構成要件之積極事證者而言，
    茍依調查事證之結果，尚非不得為其他較有利於行為人之推
    斷時，本諸罪疑唯輕之法則，自不得為不利被告之認定。
三、本件公訴人認被告涉犯未經許可持有制式手槍、改造長槍、
    子彈犯行，無非係以被告之自白及證人乙○○之證述、扣案
    制式手槍及改造長槍各1 把、子彈15顆、內政部警政署刑事
    警察局99年1 月12日刑鑑字第0980162130號槍彈鑑定書，為
    其主要論據。
四、經查：
  (一)警方於98年11月9 日16時許，前往高雄市○鎮區○○路82之
    3 號乙○○住處執行搜索，查獲之中國製NORINCOT廠77 型
    、口徑7.62mm制式半自動手槍1 枝、同口徑之制式子彈5 顆
    ，及具有殺傷力之土改造輪轉霰彈槍1 枝、口徑12GAUGE 之
    制式霰彈10顆，經送內政部警政署刑事警察局鑑定，認定：
    「一、送鑑手槍壹枝（槍枝管制編號0000000000），認係口
    徑7.62mm之制式半自動手槍，研判為中共製NORINCO 廠77型
    ，槍號為01294 ，槍管內具肆條右旋來復線，擊發功能正常
    ，可供擊發同口徑之制式子彈使用，認具殺傷力。二、送鑑
    長槍1 枝（槍枝管制編號0000000000），認係土造轉輪霰彈
    槍，擊發功能正常，可供擊發口徑12GAUGE 制式霰彈使用，
    認具殺傷力。三、送鑑子彈15顆，鑑定情形如下：(一)10顆，
    認均係口徑12GAUGE 之制式霰彈，採樣3 顆試射，可擊發，
    認均具殺傷力。(二)5 顆，認均係口徑7.62mm制式子彈，採樣
    3 顆試射，可擊發，認均具殺傷力」等情，有高雄市政府警
    察局刑事警察大隊搜索、扣押筆錄暨扣押物品目錄表（見高
    市警刑大偵10字第09800020150 號卷第28頁至第31頁）、內
    政部警政署刑事警察局99年1 月12日刑鑑字第0980162130號
    槍彈鑑定書及扣案槍枝、子彈照片12張（見高市警刑大偵10
    字第0990002305號卷第33頁至第36頁），固堪認定。
  (二)被告雖自白扣案之槍枝及子彈均其所有，並於98年11月9 日
    15時許攜往乙○○之住處，並置放廚房內，惟查：
  1.被告雖稱：「最初是先放置在我北門路的住處，後因要去外
    面工作，所以在96年間便拿槍枝去關廟山上放，今天纔從山
    區取出」（見警第11、12頁），惟觀諸起獲扣案槍枝、子彈
    之現場照片，顯示包覆扣案槍枝、子彈之黑色手提袋，外觀
    黝黑，毫無泥土沾染污損，而扣案槍枝、子彈亦無任何鏽蝕
    之情況，以被告所稱其係將該手提袋隨處藏放在山上，以山
    區林間濕氣甚重，扣案之黑色手提袋豈會如此清潔，而扣案
    之槍枝、子彈又豈會歷經數年之山區藏放，仍無絲毫鏽蝕之
    痕跡，不免啟人疑竇，是扣案槍枝、子彈是否確實係由被告
    自關廟山區攜帶至乙○○住處，顯非無疑。
  2.又被告稱：「我前往乙○○住處，係因我曾在98年10月間向
    乙○○借50,000元，所以在98年11月9 日前往乙○○住處，
    欲借錢購買木材」（見偵卷第11頁），惟被告亦稱：「我跟
    乙○○並不是很熟識」（見本院卷第75頁），是否確因借錢
    而至乙○○住處，已有可疑。又衡情槍枝、子彈均屬政府極
    力掃蕩之違禁物，持有槍枝、子彈之人，多唯恐他人察覺，
    則被告與乙○○既無金錢往來之信賴關係，亦非長久深交之
    故友，被告竟會隨身攜帶扣案之槍枝與子彈前往乙○○家中
    ，而不擔心會遭乙○○發覺被告身上持有槍枝、子彈，進而
    報警查辦，已與常情有違。況由被告所稱：「我怕槍枝、子
    彈放在山上，以後會有麻煩，所以要另外找地方掩埋；當天
    我走進乙○○家裡時，就把袋子拿下車，我進去就走向廚房
    ，並打開瓦斯煮開水，隨手將東西放在瓦斯旁邊」（見偵卷
    第12頁、本院卷第75頁），被告將扣案槍枝、子彈隨手放置
    在乙○○家中廚房內，甘冒遭人誤取或開啟查看內容之風險
    ，而不置放於自己身邊隨手可取得之處，以收就近看管之利
    ，如此行徑亦顯不合於常理。
  3.綜上所述，被告自白扣案之槍枝係其自關廟山區攜帶前往乙
    ○○家中，突遭員警查獲等情，顯多所矛盾，是否屬實，已
    非無虞。
  (三)且本案查獲經過，係警方根據證人鄭智仁檢舉，查悉乙○○
    於98年10月間某日，在高雄市○鎮區○○路82之3 號住處，
    交付手槍1 支予綽號「瑋霖」之成年男子，吩咐其前往五甲
    地區尋仇，證人鄭智仁因陪同「瑋霖」前往，而目擊全部經
    過，因認乙○○疑似持有槍枝而報告檢察官，經檢察官向本
    院聲請核發搜索票，本院審查後認乙○○涉嫌重大，有執行
    搜索之必要，遂於98年11月9 日核發98年度聲搜字第1813號
    搜索票，嗣經警方前往高雄市○鎮區○○路82之3 號乙○○
    住處執行搜索，確實於上址1 樓廚房內起獲扣案具殺傷力之
    中國製NORINCOT廠77型、口徑7.62mm制式半自動手槍（槍枝
    管制編號0000000000）1 枝、同口徑之制式子彈5 顆及具有
    殺傷力之土改造輪轉霰彈槍1 枝（槍枝管制編號0000000000
    ）1 枝、口徑12GAUGE 之制式霰彈10顆等情，有證人鄭智仁
    檢舉筆錄（見本院98年度聲搜字第1813號卷第6 頁至第8 頁
    ）、本院98年11月9 日核發之98年度聲搜字第1813號搜索票
    及前開搜索扣押筆錄暨扣押物品目錄表可佐。據上資料可知
    ，警方係經證人鄭智舉發乙○○持有槍枝，始對乙○○之住
    處聲請搜索，堪認警方鎖定本案相關事證，均未查悉被告有
    何涉嫌持有扣案槍枝及子彈之情事，嗣於乙○○之住處查獲
    扣案槍枝、子彈，依場所使用及支配關係而論，則該批扣案
    之槍枝及子彈是否係由被告攜帶前往乙○○之住處，而非原
    本即存在乙○○住處，已極可疑，則乙○○所稱扣案槍枝、
    子彈係被告攜帶前往其家中等不利於被告之不實證述，亦非
    無疑，自難依乙○○上開證述逕為被告不利之認定。
  (四)準此，被告不利於己之自白，有諸多矛盾已如前述，且僅依
    證人乙○○顯悖於常情之證詞，尚無足夠之補強證據可資佐
    證，即難逕認被告本案之自白確與事實相符，自無從採為被
    告不利之認定。
五、綜上所述，本件檢察官對於被告被訴持有扣案槍枝、子彈之
    犯罪事實所提出之證據，在客觀上並未達於一般人均不致有
    所懷疑而得確信被告確實涉有本件犯行之程度，而尚有合理
    之懷疑存在，且本院亦查無其他積極證據足認被告確曾持有
    該槍枝及子彈之犯行，本於無罪推定及罪疑唯輕之基本原則
    ，即無從為被告有罪之確信，揆諸前揭法律規定及判例意旨
    ，被告本件被訴犯行，尚屬不能證明。
據上論斷，應依刑事訴訟法第301條第1項，判決如主文。
本案經檢察官丙○○到庭執行職務。
中    華    民    國    99    年    7     月    13    日
                  刑事第八庭  審判長法  官  王伯文
                                    法  官  蔣志宗
                                    法  官  謝宗翰
以上正本證明與原本無異。
如不服本判決應於收受送達後10日內向本院提出上訴書狀，並應
敘述具體理由；如未敘述上訴理由者，應於上訴期間屆滿後20日
內向本院補提理由書（均須按他造當事人之人數附繕本）「切勿
逕送上級法院」。
中    華    民    國    99    年    7     月    13    日
                                    書記官  李宗諺

司法院資訊處製作；財團法人民間司法改革基金會備份。
